【裁判字號】    96,易,713
【裁判日期】    970109
【裁判案由】    偽造文書
【裁判全文】
臺灣雲林地方法院刑事判決               96年度易字第713號
公  訴  人  臺灣雲林地方法院檢察署檢察官
被      告  甲○○
上列被告因偽造文書案件，經檢察官聲請簡易判決處刑（96年度
偵字第2807號），本院虎尾簡易庭受理後（96年度虎簡字第261
號），認不宜逕以簡易判決處刑，改依通常程序審理，被告於準
備程序進行中就被訴事實為有罪之陳述，本院合議庭裁定進行簡
式審判程序，判決如下：
    主  文
甲○○共同連續違反不得使大陸地區人民非法進入臺灣地區之規
定，處有期徒刑壹年貳月，減為有期徒刑柒月。緩刑年，並向
公庫支付新臺幣陸萬元。
    事  實
一、甲○○與大陸女子秦能燕（秦能燕部分另以簡易判決處刑）
    並無結婚之真意，竟與姓名年籍不詳綽號「旺仔」之成年男
    子共同基於使大陸地區人民非法進入臺灣地區之概括犯意聯
    絡，復與秦能燕、綽號「旺仔」之男子共同基於使公務員登
    載不實之犯意聯絡、行使使公務員登載不實文書之概括犯意
    聯絡，由甲○○於民國93年5 月23日前往大陸地區，於93年
    5 月25日在廣西省壯族自治區桂林市，與秦能燕在該市公證
    處辦理虛偽結婚登記，取得結婚證及結婚公證書後，甲○○
    於93年5 月26日返臺後，先持上開結婚公證書，向財團法人
    海峽交流基金會（下稱海基會）辦理認證證明後，於93年7
    月15日，至雲林縣警察局西螺分局崙背分駐所（下稱崙背分
    駐所）辦理對保，取得大陸地區人民進入臺灣地區保證書後
    ，即持上開保證書、結婚公證書及海基會之認證證明，以配
    偶來臺團聚之名義，向內政部警政署入出境管理局（現已改
    制為內政部入出國及移民署，下稱移民署）申請秦能燕來臺
    許可，經移民署核准發給秦能燕中華民國入境許可證（下稱
    入境許可證），使秦能燕得於93年11月9 日進入臺灣地區。
    秦能燕來臺後，甲○○與秦能燕2 人於93年11月22日，持上
    開結婚證、結婚公證書、海基會認證證明及入境許可證，前
    往雲林縣崙背鄉戶政事務所辦理結婚登記，使該戶政事務所
    不知情之公務員，將甲○○之配偶為秦能燕之不實事項，登
    載於其職務所掌之公文書即戶籍登記簿上，足生損害於戶政
    機關對於結婚戶政資料管理之正確性。嗣秦能燕於94年5 月
    31日、94年10月31日離臺後，甲○○復承前概括犯意聯絡，
    於94年7 月20日、94年12月13日，先均由甲○○前往崙背分
    駐所辦理對保手續，取得大陸地區人民進入臺灣地區保證書
    後，復分別於94年7 月21日、94年12月19日，持其所取得之
    保證書及前開使公務員登載不實之戶籍謄本等資料，以團聚
    之名義，向移民署申請秦能燕來臺許可，而連續行使使公務
    員登載不實之文書，經移民署實質審查後，均核准秦能燕入
    境，秦能燕因此能於94年9 月19日及95年3 月31日進入臺灣
    地區。
二、案經雲林縣警察局西螺分局報告臺灣雲林地方法院檢察署檢
    察官偵查後聲請簡易判決處刑。
    理  由
一、本件被告甲○○所犯係死刑、無期徒刑、最輕本刑為3 年以
    上有期徒刑以外之罪，其於準備程序就被訴事實為有罪之陳
    述，經本院裁定由受命法官獨任以簡式審判程序審理，依刑
    事訴訟法第273 條之2 、同法第159 條第2 項之規定，不適
    用傳聞法則有關限制證據能力之相關規定，合先敘明。
二、上揭事實，業據被告於警詢及偵審中坦承不諱，並有被告全
    戶戶籍資料查詢結果、秦能燕大陸地區人民資訊管理系統基
    本資料查詢、雲林縣崙背鄉戶政事務所96年9 月13日以雲背
    戶字第0960001599號函檢送之戶籍資料、結婚登記申請書、
    秦能燕中華民國入境許可證、海基會認證證明、結婚公證書
    、大陸地區結婚證、移民署於96年10月11日以移署出停堯字
    第09611826880 號函文檢附之秦能燕於93年7 月15日、94年
    7 月21日、94年12月19日3 次申請來臺書面資料、被告與秦
    能燕之入出境資料各1 份在卷可稽，足認被告自白與事實相
    符，堪可採信。本件事證明確，被告犯行堪以認定，應依法
    論科。
三、本件被告行為後，刑法已於94年2 月2 日修正公布，95年7
    月1 日施行，其中：(一)修正前刑法第33條第5 款規定：「罰
    金：1 元以上」，而依修正後刑法第33條第5 款規定：「罰
    金：新臺幣1,000 元以上，以百元計算之。」，比較修正前
    後刑法第214 條、臺灣地區與大陸地區人民關係條例第79條
    第1項 所定之罰金法定刑最低額，修正後之規定並未較有利
    於被告；(二)刑法第28條關於共同正犯之規定修正限縮於共同
    實行犯罪行為者，始成立共同正犯，並排除陰謀犯、預備犯
    之共同正犯，是刑法修正後共同正犯之範圍已有減縮，自屬
    法律變更，仍有新舊法比較適用之問題，本件被告不論依修
    正前後之刑法規定均構成共同正犯，新舊法比較結果，修正
    後之刑法對被告並無較有利之情形；(三)被告所犯刑法第216
    條、第214 條與臺灣地區與大陸地區人民關係條例第79條第
    1 項之罪間，互有方法結果之牽連關係（詳後述），依修正
    前即行為時之刑法規定，應從一重之罪處斷；依修正後之刑
    法既已刪除牽連犯之規定，則所犯上述各罪應依數罪併罰之
    規定分論併罰，比較新舊法之規定，修正後之規定並非較有
    利於被告；(四)刑法第56條連續犯之規定，業已刪除，此刪除
    雖非犯罪構成要件之變更，但顯已影響行為人刑罰之法律效
    果，自屬法律有變更，被告先後多次違反不得使大陸地區人
    民非法進入臺灣地區之規定及行使使公務員登載不實之文書
    犯行，符合修正前刑法第56條連續犯之規定（詳後述），可
    論以1 罪，刑法修正後該規定既已刪除，則被告前開多次犯
    行則應分論併罰，比較結果，以適用修正前刑法連續犯之規
    定較為有利；(五)修正前刑法第68條規定：「拘役或罰金加減
    者，僅加減其最高度」；修正後刑法第67條規定：「有期徒
    刑或罰金加減者，其最高度及最低度同加減之」，比較修正
    前後之規定，以修正前規定罰金加重者，僅加重其最高度，
    較有利於被告。綜其全部罪刑之結果而為比較，以修正前之
    舊法較有利於被告，應一體適用修正前之刑法規定論處，先
    予敘明。
四、按大陸地區人民非經主管機關許可，不得進入臺灣地區，臺
    灣地區與大陸地區人民關係條例第10條第1 項定有明文文。
    被告為使大陸地區人民秦能燕得以入境臺灣地區，以徒具外
    觀合法形式之結婚，使秦能燕得以探親為由申請來臺，藉以
    規避對大陸地區人民進入臺灣地區之管制，實質上形同以非
    法手段使大陸地區人民進入臺灣地區（最高法院92年度臺上
    字第40號、94年度臺上字第1064號判決意旨參照）。次按戶
    籍登記簿為戶政機關公務員職務上所掌之公文書，戶政機關
    對於被告與大陸女子秦能燕是否為夫妻關係，並無實質審查
    權。是核被告甲○○所為，係犯刑法第216 條、第214 條之
    行使使公務員登載不實公文書罪及臺灣地區與大陸地區人民
    關係條例第79條第1 項之違反不得使大陸地區人民非法進入
    臺灣地區規定罪。被告上開行使使公務員登載不實公文書犯
    行，與秦能燕、綽號「旺仔」之成年男子間；被告上開違反
    不得使大陸地區人民非法進入臺灣地區規定犯行，與綽號「
    旺仔」之男子間，均有犯意之聯絡及行為之分擔，皆為共同
    正犯。被告所犯明知為不實之事項而使公務員登載於職務上
    所掌公文書之低度行為，應為行使該項文書之高度行為所吸
    收，不另論罪。被告3 次使大陸地區人民非法進入臺灣地區
    及2 次行使使公務員登載不實公文書之犯行，各時間相近，
    方法相同，觸犯同一犯罪構成要件，顯係基於概括犯意反覆
    為之，均為連續犯，應依修正前刑法第56條之規定，各論以
    1 罪，並各加重其刑。被告所犯行使使公務員登載不實公文
    書罪與臺灣地區與大陸地區人民關係條例第79條第1 項之違
    反不得使大陸地區人民非法進入臺灣地區規定罪間，有方法
    目的之牽連關係，應依修正前刑法第55條牽連犯之規定，從
    一重之臺灣地區與大陸地區人民關係條例第79條第1 項不得
    使大陸地區人民非法進入臺灣地區罪處斷。檢察官雖僅就被
    告93年11月22日使公務員登載不實文書犯行聲請簡易判決處
    刑，惟被告其餘如犯罪事實欄所載行使使公務員登載不實文
    書、違反不得使大陸地區人民非法進入臺灣地區規定等犯行
    ，與前揭聲請簡易判決處刑部分，有裁判上一罪關係，已如
    前述，為起訴效力所及，本院自應併予審理。爰審酌被告利
    用假結婚之不法手段，使大陸地區人民秦能燕非法進入臺灣
    地區，所為破壞婚姻制度，並影響戶政機關之戶籍管理，及
    其犯後坦承犯行、態度良好、教育程度為國中畢業等一切情
    狀，量處如主文所示之刑。又本件被告犯罪時間在96年4 月
    24日以前，核與中華民國96年罪犯減刑條例第2 條第1 項第
    3 款所定減刑條件相符，爰依同條例第7 條之規定，於裁判
    時，減其宣告刑2 分之1 。再按犯罪在刑法修正施行前，而
    於施行後裁判，其緩刑之宣告，應適用修正施行後刑法第74
    條之規定（最高法院95年5 月23日95年度第8 次刑庭會議決
    議參照），查被告前未曾因故意犯罪受有期徒刑以上刑之宣
    告，有卷附臺灣高等法院被告前案紀錄表可參，其因一時失
    慮慮致罹此罪，且犯後坦承犯行，本院認被告尚有悔悟之心
    ，經此起訴、審判程序後，再命被告向公庫支付一定之金額
    ，即足使被告知所警惕，信無再犯之虞，因認所宣告之刑，
    以暫不執行為適當，爰宣告緩刑3 年，並命被告向公庫支付
    如主文所示之金額，以啟自新。
五、聲請簡易判決處刑意旨另以：被告與秦能燕、姓名年籍不詳
    綽號「旺仔」之成年男子，共同基於使公務員登載不實及行
    使使公務員登載不實文書之概括犯意聯絡，由甲○○、秦能
    燕持其在大陸結婚之相關文件，向外交部辦理來臺之居留簽
    證，使該不知情之承辦簽證業務之公務員據以將甲○○為秦
    能燕之配偶此不實之事項登載於其職務上所掌之中華民國居
    留簽證上，並核發號碼為00000000000 號之中華民國居留簽
    證予秦能燕，足生損害於我國外交單位對簽證核發管理之正
    確性，秦能燕旋於93年11月9 日持上開使公務員登載不實之
    居留簽證入境臺灣而行使之，足以生損害於我國對於入出境
    管理之正確性，因認被告此部分行為亦涉犯刑法第216 條、
    第214 條之行使使公務員登載不實文書罪嫌。惟經本院函詢
    外交部有無核發號碼為00000000000 號之中華民國居留簽證
    予秦能燕，外交部函復其並未核發上開居留簽證，有外交部
    96年11月2 日部授領二字第0965131719號函文在卷可稽，而
    移民署上開函文所檢附秦能燕許可證號000000000 號之入境
    許可證，其上亦未有甲○○為秦能燕配偶之記載，是檢察官
    認被告使不知情之承辦簽證業務之公務員據以將甲○○之配
    偶為秦能燕此不實之事項登載於其職務上所掌之中華民國居
    留簽證上，容有誤會，自難認定被告構成刑法第214 條之使
    公務員登載不實文書罪，而該部分既非屬使公務員登載不實
    之文書，自亦無刑法第216 條之行使可言，惟此部分倘成立
    犯罪，聲請簡易判決處刑意旨與前開論罪科刑部分，有裁判
    上一罪關係，爰不另為無罪之諭知。
據上論斷，應依刑事訴訟法第452 條、第273 條之1 第1 項、第
299 條第1 項前段，臺灣地區與大陸地區人民關係條例第79條第
1 項，刑法第2 條第1 項前段、第11條前段、刑法第216 條、第
214 條、第74條第1 項第1 款、第2 項第4 款，修正前刑法第28
條、第56條、第55條，刑法施行法第1 條之1 第1 項、第2 項前
段，中華民國96年罪犯減刑條例第2 條第1 項第3 款、第7 條，
判決如主文。
本案經檢察官乙○○到庭執行職務。
中    華    民    國    97    年    1     月    9     日
                  刑事第二庭    法  官  王  素  珍
以上正本證明與原本無異。
如不服本判決，應於判決收受後10日內，向本院提出上訴狀（須
附繕本）。
                                書記官  吳  伊  婷
中    華    民    國    96    年    1     月    9     日
附錄本案論罪科刑法條全文：
中華民國刑法第214條
明知為不實之事項，而使公務員登載於職務上所掌之公文書，足
以生損害於公眾或他人者，處3 年以下有期徒刑、拘役或5 百元
以下罰金。
中華民國刑法第216條
行使第210條至第215條之文書者，依偽造、變造文書或登載不實
事項或使登載不實事項之規定處斷。
臺灣地區與大陸地區人民關係條例第79條第1項
違反第15條第1 款規定者，處1 年以上7 年以下有期徒刑，得併
科新臺幣1百萬元以下罰金。


司法院資訊處製作；財團法人民間司法改革基金會備份。
